【裁判字號】    90,交抗,314
【裁判日期】    900823
【裁判案由】    違反道路交通管理處罰條例
【裁判全文】
臺灣高等法院交通事件裁定              九十年度交抗字第三一四號
    抗告人即
    受處分人  甲○○○○廠  設台北市○○區○○路一段九二之一號二樓
              即 乙 ○ ○
右抗告人因違反道路交通管理處罰條例案件，不服臺灣士林地方法院中華民國九十年
七月六日裁定（九十年度交聲字第六六號），提起抗告，本院裁定如左：
    主    文
抗告駁回。
    理    由
一、抗告意旨略以：抗告人即受處分人甲○○○○廠即乙○○於民國（下同）八十九
    年六月十九日駕駛ＤＥ—三二七六號自用小客車，自中興路由南向北行駛，於行
    經社后派出所前約十公尺處，因欲瞭解二四七號或二七四號公車之起訖點站，以
    利爾後之搭乘，故將該自用小客車停靠在社后派出所前路肩處，擬於查明該公車
    路線後即將車駛返中興路一一０巷住處，詎此時一位身著汗衫，下著警察制服之
    男子以相機向抗告人所駕駛之自用小客車拍照，抗告人即下車詢問其是否拍照存
    証，該男子搖手示意，抗告人隨後即將該駛離，嗣即接獲舉發通知書，該拍照之
    人既未著警察制服，應不具警察身分，其舉發應為無效，而原審於傳訊社后派出
    所警員到庭竟亦稱該違規照片係民眾所拍攝提供，所陳顯與事實不符，嗣經抗告
    人提出異議，經原審法院依法調查後，竟反依最重之罰則據以裁罰，為此提起本
    件抗告等語。
二、按汽車駕駛人任意駛出邊線，或任意跨越兩條車道行駛者，處二百元以上六百元
    以下之罰鍰，並記違規點數一點，修正前道路交通管理處罰條例第四十五條第十
    二款、第六十三條第一項第一款分別定有明文。次按汽車行駛至交叉路口，右轉
    彎時，應距交叉路口三十公尺前顯示方向燈或手勢，駛至路口後再行右轉，四車
    道以上或同向二車道道路，欲右轉彎時，應距交叉路口十公尺前換入外側車道或
    右轉車道，道路交通安全規則第一百零二條第三款、第五款亦定有明文。再按民
    眾檢舉違反道路交通管理事件，有下列情形之一者，公路主管或警察機關應不予
    舉發：（一）違反本條例之行為，自行為成立之日起；行為有連續或繼續之狀態
    ，自行為終了之日起，已逾三個月者。但汽車肇事致人受傷或死亡案件，因肇事
    責任不明，已送鑑定者，其期間自鑑定終結之日起算。（二）同一違規行為再重
    複檢舉者。（三）匿名檢舉或不能確認檢舉人身分者。但檢舉事實具體明確者，
    不在此限。（四）檢舉資料欠缺具體明確，致無法查證者，違反道路交通管理事
    件統一裁罰標準及處理細則第二十五條之四第三款、第四款同定有明文。
三、經查：本件抗告人即受處分人甲○○○○廠即乙○○於八十九年六月十九日駕駛
    ＤＥ—三二七六號自用小客車，自台北縣汐止市○○路由南向北行駛，於行經社
    后派出所前約十公尺處時，任意駛出道路邊線，並跨越慢車道及路肩行駛等情，
    有台北縣警察局舉發違反道路交通管理事件通知單、台北市縣警察局汐止分局九
    十年一月三十日八九北警汐裁字第二一二五七號書函、台北市交通裁決所違反道
    路交通管理事件裁決書各乙份、現場舉發照片乙幀在卷可稽，證人即乙○○之配
    偶陳連生於原審亦庭証稱該自用小客車於離轉彎處二十公尺前即駛出道路邊緣線
    等語，另證人即舉發本件之警員林哲敏亦庭證稱：「本件為駛出邊線，照片來源
    可能為非警員照的，可能是民眾檢舉，照片中為社后橋，旁為一一０巷，本件為
    雙向車道，須到路口才可駛入，不可提早駛入邊線，依據照片判斷車子距離巷口
    約二十公尺，我認為違規事實明確故依法處理。」等語。再觀諸卷附之現場舉發
    照片所示，該ＤＥ—三二七六號自用小客車並未顯示右轉方向燈，復已駛出道路
    邊緣線，跨越外線車道及肩行駛，且該路段係以白色實線劃分快慢車道，縱認該
    自用小客車係為右轉進入一一０巷而駛出慢車道，跨越路肩行駛，然依前揭規定
    所示，汽車於右轉時，應在距交叉路口前十公尺始可換入外側車道，則該車在二
    十公尺前即自慢車道駛出跨越路肩行駛，自有違上開規定甚明。又抗告人雖復辯
    謂其當時係為查看公車起訖路線，始在該處權宜停車，並非跨越慢車道及路肩行
    駛云云，所辯已與証人陳連生所供不符，且依卷附之現場舉發照片所示，該自用
    小客車係跨越慢車道路肩行駛，車左方各型車輛川流不息，道路邊緣線右側為劃
    有禁止停車之紅線，車後方有數輛機車緊隨在後行駛，可知該自用小客車當時係
    在行進中，否則緊隨在後之機車豈不立即碰撞抗告人所駕駛之自用小客車而肇事
    ？況該處係劃有禁止停車之紅線，抗告人亦無在該處臨時停車之權，所辯自不足
    採信。至陳連生於原審供稱當時係由其駕駛該自用小客車云云，然於本件抗告中
    抗告人已陳稱係其所駕駛，原審依法對抗告人予以裁罰即無不當。
四、原審以抗告人確有前開交通違規行為，認原處分機關漏未對抗告人依法予以記違
    規點數乙點，乃撤銷原處分，並依修正前道路交通管理處罰條例第四十五條第十
    二款、第六十三條第一項第一款規定，裁處抗告人罰鍰新台幣一千八百元，併予
    記違規點數一點，依法洵無不合，抗告人抗告意旨猶執陳詞，指摘原裁定失當，
    為無理由，應予駁回。
五、據上論斷，應依道路交通案件處理辦法第二十六條、刑事訴訟法第四百十二條，
    裁定如主文。
中      華      民      國      九十     年     八    月      二十三    日
                            臺灣高等法院交通法庭
                                審判長法  官  許  增  男
                                      法  官  蔡  彩  貞
                                      法  官  黃  鴻  昌
右正本證明與原本無異。
不得再抗告。
                                      書記官  黃  千  鶴
中      華      民      國      九十     年     八    月      二十四    日


司法院資訊處製作；財團法人民間司法改革基金會備份。
